【裁判字號】    99,訴,471
【裁判日期】    990308
【裁判案由】    偽造文書
【裁判全文】
臺灣臺中地方法院刑事判決               99年度訴字第471號
公 訴 人  臺灣臺中地方法院檢察署檢察官
被    告  甲○○原名莊文昭）.
上列被告因偽造文書等案件，經檢察官提起公訴（98年度偵字第
26786號），本院合議庭裁定由受命法官獨任進行簡式審判程序
，判決如下：
    主    文
甲○○犯行使偽造私文書罪，累犯，處有期徒刑拾月，減為有期
徒刑伍月，如易科罰金，以銀元參佰元即新臺幣玖佰元折算壹日
。偽造「乙○○」簽名拾枚、指印拾陸枚，均沒收。
    犯罪事實及理由
一、甲○○曾於民國86年間因侵占案件，經本院判處有期徒刑3
    月確定，於86年6月22日執行完畢。詎其猶不知悔改，因於
    90 年3月11日涉嫌殺人（已另判決確定）遭警方追緝，為避
    免身分曝光，意圖供冒用身分使用，於不詳時間，在不詳地
    點，以不詳之方式取得乙○○名義之國民身分證及全民健康
    保險卡各1枚後，即基於意圖為自己不法所有之詐欺取財及
    行使偽造私文書之犯意，未得乙○○之同意或授權，於同年
    月26日上午10時許，至臺中市○區○○路47號臺灣電店股份
    有限公司西區五權特約服務中心，持前揭乙○○之身分證及
    全民健康保險卡，佯稱其係乙○○本人，並冒用乙○○之名
    義，向該店之店員王耿宏申辦該公司門號0000000000、0000
    000000、0000000000、0000000000及0000000000號行動電話
    ，並在各該臺灣大哥大股份有限公司行動電話服務申請書及
    同意書上，偽簽乙○○之署名（共計10枚）、指印（共計16
    枚），並交付前揭身分證、健保卡供承辦人之店員影印留存
    ，致該店員及臺灣大哥大股份有限公司陷於錯誤，誤以為甲
    ○○係乙○○本人，故即交付上開行動電話SIM卡及搭配之
    專案行動電話予甲○○，並提供電訊服務，均足以生損害於
    乙○○及臺灣大哥大股份有限公司對客戶資料管理之正確性
    。
二、前揭犯罪事實，業據被告甲○○坦承不諱，核與證人乙○○
    警詢證述之情節相符，並有前揭臺灣大哥大行動電話服務申
    請書及同意書各5份、內政部警政署刑事警察局98年9月28日
    刑紋字第0980132552號鑑驗書1份在卷可稽，足認被告之自
    白與事實相符，其犯行洵堪認定。
三、新舊法之比較：被告行為後，刑法部分條文，業於94年2月
    2日修正公布，並自95 年7月1日起施行，其中：
（一）修正後刑法第2條第1項規定，已將新舊法律適用之「從新
      從輕」原則，改採「從舊從輕」原則，而此規定僅係規範
      行為後法律變更所生新舊法律比較適用之準據法，並非實
      體刑罰法律，自不生行為後法律變更之比較適用之問題，
      應逕行適用新法第2條第1項之規定，為「從舊從輕」之比
      較。又刑法條文雖經修正，但若僅屬單純之文字修飾，或
      將實務見解或法理明文化，而不涉及刑罰之輕重、構成要
      件之變更，或其他有利、不利於行為人之情形者，即無庸
      依刑法第2條第1項之規定比較新舊法，而應依一般法律適
      用原則，適用「裁判時法」處斷（最高法院95年11月17日
      第21次刑事庭會議決議意旨參照）。
（二）刑法第47條累犯之規定，於同次修法修正公布施行，修正
      後刑法第47條第1項規定：「受徒刑之執行完畢，或一部
      之執行而赦免後，五年以內故意再犯有期徒刑以上之罪者
      ，為累犯，加重本刑至二分之一。」，要與修正前刑法第
      47條規定：「受有期徒刑之執行完畢，或受無期徒刑或有
      期徒刑一部之執行而赦免後，五年以內再犯有期徒刑以上
      之罪者，為累犯，加重本刑至二分之一。」不同，亦即修
      正後刑法關於累犯之規定，其5年以內再犯之罪以故意犯
      為限，始應論以累犯。修正前刑法關於累犯之規定，其5
      年以內再犯之罪以有期徒刑以上之罪（不分故意犯或過失
      犯），均應論以累犯。經比較新舊法之規定，新法並無較
      有利於被告之情形，故本件應適用被告行為時之規定論以
      累犯。
（三）被告行為後，刑法第41條第1項前段亦有修正，被告行為
      時，依修正前刑法第41條第1項前段、罰金罰鍰提高標準
      條例第2條（現已廢止）之規定，有期徒刑、拘役易科罰
      金之折算標準，原以銀元1百元、2百元、3百元折算1日，
      經折算為新臺幣後，應以新臺幣3百元、6百元、9百元折
      算1日，而刑法第41條第1項前段修正後，則規定為以新臺
      幣1千元、2千元或3千元折算1日，此因屬科刑規範事項之
      變更，其折算標準為裁判時所應諭知，自有就新舊法規定
      比較之必要，經比較新舊法結果，以被告行為時關於易科
      罰金之規定，較有利於被告 (按定易科罰金之折算標準，
      係屬科刑規範事項，非屬最高法院95年5月23日95年第8次
      刑庭會議決議第一、（四）則所定，比較新舊法應就罪刑
      有關之共犯、未遂犯、想像競合犯、牽連犯、連續犯、結
      合犯，以及累犯加重、自首減輕暨其他法定加減原因〈如
      身分加減〉與加減例等一切情形，綜其全部罪刑之結果而
      為比較之情形，其既非屬法律適用之情形，即無與之綜合
      比較之適用，附此敘明)，是就本件關於易科罰金折算標
      準，應依修正前刑法第41條第1項前段、廢止前罰金罰鍰
      提高標準條例第2條、及現行法規所定貨幣單位折算新臺
      幣條例第2條之規定，諭知易科罰金之折算標準。
四、論罪科刑：
（一）核被告所為係犯刑法第216條、第210條之行使偽造私文書
      罪及同法第339條第1項之詐欺取財罪。被告偽造「乙○○
      」簽名及指印之行為，均係偽造私文書之部分行為，偽造
      私文書後持以行使，偽造之低度行為均已分別為各該行使
      之高度行為所吸收，均不另論罪。被告於同一時間、地點
      ，接續偽造前開5份行動電話服務申請書及同意書，係基
      於接續之犯意為之，為接續犯。被告所犯前開2罪，係先
      後以接續之實質上一行為同時觸犯數罪名，為想像競合犯
      ，應依刑法第55條之規定，從一重之刑法第216條、第210
      條行使偽造私文書罪處斷。公訴人於起訴書之證據並所犯
      法條欄中雖漏載被告前揭詐欺取財罪之法條，惟於犯罪事
      實欄已載明被告前揭詐欺取財之犯罪事實，且此部分與起
      訴之行使偽造私文書部分具想像競合之裁判上一罪關係，
      已如前述，是本院自得一併審理。被告有如犯罪事實欄所
      載之前案執行情形，此有臺灣高等法院被告全國前案紀錄
      表1份在卷可稽，其受有期徒刑之執行完畢後，5年內故意
      再犯本案有期徒刑以上之罪，為累犯，應依修正前刑法第
      47條第1項規定加重其刑。爰審酌被告犯罪後坦承犯行，
      犯罪手段平和等一切情狀，量處如主文所示之刑，並諭知
      易科罰金折算標準。又被告犯罪之時間，係在96年4月24
      日以前，所犯符合中華民國96年罪犯減刑條例所定之減刑
      條件，應依該條例第2條第1項第3款、第7條、第9條之規
      定，減其宣告刑2分之1，並諭知易科罰金之折算標準。
（二）前揭行動電話服務申請書及同意書上偽造「乙○○」之簽
      名共10枚及指印共16枚，均應依刑法第219條之規定，不
      問屬於犯人與否，均併予宣告沒收之。另被告持以行使之
      上開偽造之文書，均為被告行使偽造私文書所用之物，然
      既經被告持以行使，而交付臺灣大哥大股份有限公司收執
      ，已非屬被告所有之物，爰不依刑法第38條第1項第2款之
      規定宣告沒收，附予敘明。
據上論斷，依刑事訴訟法第273條之1第1項、第299條第1項前段
，刑法第2條第1項前段、第216條、第210條、第339條第1項、第
55條、修正前刑法第47條第1項、第41條第1項前段、刑法第219
條，廢止前罰金罰鍰提高標準條例第2條，現行法規所定貨幣單
位折算新臺幣條例第2條，中華民國九十六年罪犯減刑條例第2條
第1項第3款、第7條、第9條，刑法施行法第1條之1，判決如主文
。
中    華    民    國    99    年    3     月    8    日
                        刑事第15庭  法  官  郭書豪
以上正本證明與原本無異。
如不服本判決應於收受送達後10日內向本院提出上訴書狀，並應
敘述具體理由；其未敘述上訴理由者，應於上訴期間屆滿後20日
內向本院補提理由書（均須按他造當事人之人數附繕本）「切勿
逕送上級法院」。
                                    書記官  陳美虹
中    華    民    國    99    年    3     月    8    日
附論罪科刑法條
中華民國刑法第210條
偽造、變造私文書，足以生損害於公眾或他人者，處五年以下有
期徒刑。
刑法第216條
行使第210條至第215條之文書者，依偽造、變造文書或登載不實
事項或使登載不實事項之規定處斷。
中華民國刑法第339條（普通詐欺罪）
意圖為自己或第三人不法之所有，以詐術使人將本人或第三人之
物交付者，處5年以下有期徒刑、拘役或科或併科1千元以下罰金
。
以前項方法得財產上不法之利益或使第三人得之者，亦同。
前二項之未遂犯罰之。

司法院資訊處製作；財團法人民間司法改革基金會備份。
